臺灣臺南地方法院民事裁定
111年度消債更字第19號
債  務  人  連綵柔  
代  理  人  黃蘭英律師
上列當事人因消費者債務清理事件聲請更生，本院裁定如下：
    主    文
聲請駁回。
聲請費用由債務人負擔。
    理    由
一、本件聲請意旨略以：債務人積欠無擔保或無優先權債務總額
    約1,013,729元，為清理債務，前向最大債權金融機構京城
    商業銀行股份有限公司（下稱京城銀行）聲請消費者債務清
    理前置調解（110年度南司消債調字第561號），京城銀行提
    供180期、零利率、每期每月還款13,400元之還款方案，因
    債務人無法負擔致調解不成立。債務人目前每月僅有約2萬
    多元之收入，扣除每月生活費後，已無力清償前揭債務，且
    名下幾無財產，所欠債務未逾1,200萬元，亦未經法院裁定
    開始清算程序或宣告破產。為此，爰依消費者債務清理條例
    （下稱消債條例）提出本件更生之聲請等語。
二、按「債務人不能清償債務或有不能清償之虞者，得依本條例
    所定更生或清算程序，清理其債務。」消債條例第3條固有
    明文。衡以消費者與金融機構間債之關係之發生，係依契約
    自由原則及相互間之信賴為基礎，此為社會經濟活動得以維
    繫及發展之重要支柱，債務人經濟窘迫，固不應任其自生自
    滅，債權人一方之利益，仍不能因之摒棄不顧。是法院審酌
    上開條文所謂「不能清償或有不能清償之虞」，自宜綜衡債
    務人全部收支、信用及財產狀況，評估是否因負擔債務，而
    不能維持最基本之生活條件，為其判斷之準據。
三、經查：
  ㈠債務人積欠京城銀行10,000,672元、京城銀行提供僅償還本
    金2,411,608元，分180期、每月每期還款13,400元、零利率
    之還款方案乙節，有債務人之財團法人金融聯合徵信中心報
    告、京城銀行前置調解債權明細表(見調字卷第25至28、147
    頁)在卷可稽，本院依法應以上開無擔保債務考量債務人是
    否有不能清償或有不能清償之虞。
  ㈡而債務人積欠勞動部勞工保險局95,168元，經勞動部勞工保
    險局函覆本院稱：「債權人就本案未受償之勞工保險紓困貸
    款債權包括但不限於本金、利息、違約金及代墊訴訟費用等
    ，依勞工保險條例第29條第6項第1款規定，債務人未償還之
    勞工保險紓困貸款本息為不免責債權，且於前置調解、更生
    方案所定清償期屆滿後或清算程序免責裁定確定後，債務人
    仍應負清償責任，債權人亦得依同條例第29條第5項規定，
    就未受償之紓困貸款本息於債務人或其受益人請領保險給付
    時逕為扣減，爰陳報不參與更生程序。」（見調字卷第85至
    87、91、92頁），是以，勞工保險局之債權，自毋庸列入更
    生債權。又債務人積欠衛生福利部中央健康保險署4,494元(
    見調字卷第89頁)，依全民健康保險法第39條、消債條例第6
    8條之規定，全民健保之保險費及滯納金優先於普通債權，
    不受更生之影響，故此部分應屬優先債權，亦毋庸列入更生
    債權。
  ㈢債務人主張因疫情影響，派案減少，每月僅有收入約2萬多元
    ，且名下幾無資產等節，固提出全國財產稅總歸戶財產查詢
    清單、109年度綜合所得稅各類所得資料清單、勞工保險被
    保險人投保資料表等件為證(見調字卷第29至41頁)。惟債務
    人110年1月至111年2月之薪水如附表共計692,336元(見本院
    卷第47至53頁)，平均每月薪水49,453元，而債務人所稱嚴
    重特殊傳染性肺炎（COVID-19）所引發之疫情於109年已發
    生，債務人110年1至9月之月收入約5、6萬元，直至110年10
    月聲請前置調解後，債務人月收入顯著下降至2萬多元，關
    於疫情如何影響派案量乙節，債務人未舉證以實其說，尚難
    憑採。基此，債務人之償債能力自應以49,453元為據。
  ㈣按消費者債務清理條例立法目的係為使不幸陷入經濟困境之
    人得以清理債務、重建生活，並在清理債務過程中能適度保
    有符合人性尊嚴之最低基本生活所需，而非維持債務人過去
    慣常之寬裕生活型態，否則非僅有悖於消費者債務清理條例
    之意旨，更係將債務人因個人浪費或財務管理失控之風險不
    當轉嫁予金融機構負擔，顯非公允。故為妥適調整債務人與
    債權人及其他利害關係人間之權利義務關係，保障債權人獲
    得公平受償，並謀求消費者經濟生活之重建復甦機會，法院
    對於債務人每月必要生活費用之數額，自不可僅以債務人之
    主張為斷，而應參酌消費者債務清理條例消第64條之2第1項
    關於同條例第64條第2項第4款所稱必要生活費用之認定標準
    定之，方屬允洽。次按，債務人必要生活費用，以最近1年
    衛生福利部或直轄市政府所公告當地區每人每月最低生活費
    1.2倍定之，消費者債務清理條例第64條之2第1項定有明文
    。復按債務人為使其有經濟復甦更生之機會，自應以誠實及
    信用之原則面對自己之債務，積極勉力謀求更生償債方案，
    除應積極開源努力勤奮工作以增加收入償還債務外，尚須節
    流儉樸其生活需求而適當控制其生活費用支出，以達成勉力
    履行債務。而參酌臺南市111年度之每人每月最低生活費為1
    4,230元，該生活費標準係按照政府最近1年平均每人消費支
    出（包括食品費、衣著鞋襪費、房租水電費、家居管理費、
    醫療保健費、交通通訊費、娛樂教育費及雜項支出）百分之
    60訂定，故消費者債務清理條例事件之債務人每月生活費標
    準自堪以最近1年衛生福利部或直轄市政府所公告當地區每
    人每月最低生活費1.2倍即17,076元計之【計算式：14,230×
    1.2】。是債務人主張每月必要生活費用應以17,076元計算
    ，方屬合理。
  ㈤綜上，債務人每月所得約49,453元，扣除每月生活基本費用1
    7,076元後，有餘額32,377元【計算式：49,453-17,076】，
    足以清償京城銀行提供180期、零利率、每期每月還款13,40
    0元之還款方案，殊難認債務人有不能清償債務之情事。
四、綜上所述，債務人本件聲請與消債條例第3條規定之要件不
    符，依前揭說明，債務人所為本件更生之聲請，不應准許，
    應予駁回，爰裁定如主文。
中　　華　　民　　國　　111 　年　　4 　　月　　7　　日
                  民事第三庭    法  官　王淑惠
以上正本證明與原本無異。
如對本裁定抗告須於裁定送達後10日內向本院提出抗告狀，並繳
納抗告裁判費新臺幣1,000元。
中　　華　　民　　國　　111 　年　　4 　　月　　7　　日
                                書記官　洪凌婷
附表：(新臺幣，元以下四捨五入)
編號 時間 實領薪資+代扣支付命令 1 110年1月 57,401元 2 110年2月 38,442元 3 110年3月 53,842元 4 110年4月 69,720元 5 110年5月 61,724元 6 110年6月 66,283元 7 110年7月 65,820元 8 110年8月 42,842元+22,487元 9 110年9月 41,457元+21,795元 10 110年10月 24,474元+13,304元 11 110年11月 25,995元+14,064元 12 110年12月 17,306元+9,719元 13 111年1月 15,555元+8,844元 14 111年2月 17,076元+4,186元 總計：692,336元 平均每月薪資：49,453元